【裁判字號】    90,上易,546
【裁判日期】    900417
【裁判案由】    違反著作權法
【裁判全文】
臺灣高等法院高雄分院刑事判決    九十年度上易字第五四六號
    上  訴  人
    即  被  告  甲○○
右上訴人因違反著作權法案件，不服臺灣高雄地方法院八十九年度易字第二一號中華
民國九十年一月三十日第一審判決（起訴案號：臺灣高雄地方法院檢察署八十八年度
偵字第一三八三八號），提起上訴，本院判決如左：
      主  文
原判決撤銷。
甲○○共同連續擅自以公開演出之方法侵害他人之著作財產權，處有期徒刑參月，如
易科罰金以參佰元折算壹日。扣案之點將家電腦伴唱機壹台、輸入鍵盤壹組及點歌目
錄表伍張，均沒收。緩刑參年。
      事  實
一、甲○○自民國八十八年二月初某日起，受僱於自稱「蕭得和」之不詳姓名成年男
    子，於高雄縣岡山鎮○○○路二十三號一樓「快樂頌卡拉ＯＫ」店（營利事業登
    記名稱大輪冷飲店）擔任會計、音控及現場負責人，負責管理現場事務及播放客
    人點播之伴唱歌曲。其明知該自稱「蕭得和」者所有置於店內供客人點唱之點將
    家電腦伴唱機點歌目錄上之「買醉」、「一代女皇」（起訴書誤載為一位女皇）
    、「海角天涯」、「珍重我的愛」、「港邊甘是男性傷心的所在」歌曲均係他人
    享有著作權之音樂著作，且該伴唱機內之歌曲係限供家用，竟與該自稱「蕭得和
    」之年籍姓名不詳之成年男子，共同未經該等著作之著作財產權人美華影視股份
    有限公司（下稱美華公司）之授權，基於概括犯意，於上開受僱期間，連續多次
    於其店內提供上開歌曲供不特定之顧客點唱，擅自利用不知情之顧客點播公開伴
    唱，經由伴唱機而以公開演出上開詞曲音樂著作之方法侵害美華公司之著作財產
    權多次。嗣於八十八年五月十二日十九時許，經警於上開處所查獲，並扣得該自
    稱「蕭得和」者所有供顧客點唱之上開點將家電腦伴唱機一部暨點歌目錄表五張
    、輸入鍵盤一組。
二、案經美華公司訴由高雄縣警察局岡山分局移請臺灣高雄地方法院檢察署檢察官偵
    查起訴。
    理  由
一、訊據被告甲○○固不否認於上開時地，受僱於自稱蕭得和之不詳男子，以灌錄有
    上開「買醉」、「一代女皇」、「海角天涯」、「珍重我的愛」、「港邊甘是男
    性傷心的所在」等歌曲之電腦伴唱機，供不特定人點唱之事實，惟矢口否認涉有
    違反著作權法之犯行，辯稱：伊受僱於自稱蕭得和之不詳男子，並不知該電腦伴
    唱機限供家用，不可提供顧客公開點唱，並無侵害美華公司著作財產權之犯意云
    云。
二、惟查：
（一）、右揭犯罪事實，業據告訴人美華公司之告訴代理人宋育才、陳韻石、劉怡慧
        迭次分別於警訊時、檢察官偵查中及原審審理時指訴綦詳，復有著作財產權
        乙與證明書影本一紙、內政部著作權登記簿影本四紙、執行搜索報告、經被
        告親自簽名自認之扣押證明筆錄、搜索查獲時之現場照片十二張在卷暨電腦
        伴唱機一台、點歌輸入鍵盤一組及點歌目錄表五張扣案足憑。
（二）、我國近十年來對於著作權保護之宣導不遺餘力，一般智識之人均知音樂著作
        公開演出應得著作財產權人之授權，被告係受僱於上開卡拉ＯＫ店，以他人
        之音樂著作供不特定之顧客公開點唱，自無不知之理。本件電腦伴唱機內錄
        存之歌曲固有數千首，此業經告訴人代理人劉怡慧於原審到庭陳述明確，被
        告甲○○固難以查証販售該伴唱機之人每一首歌是否均獲合法授權，然本件
        電腦伴唱機所附之點歌目錄即已註明「限家用」，此有該等目錄五張在卷可
        查，此即表示出售該電腦伴唱機之業者已提示該電腦伴唱機內之歌曲僅可供
        家用，不可公開播放、演出或上映，被告甲○○既為該卡拉ＯＫ之現場負責
        人並負責音控，播放歌曲，至被查獲時已有三月餘，豈有不知店內之電腦伴
        唱機錄存之歌曲公開演出可能違反著作權法而侵害他人之著作權之理。被告
        所辯：不知該電腦伴唱機限供家用，不可提供顧客公開點唱，並無侵害美華
        公司著作財產權之犯意云云，核係卸責之詞，不足採信。本件事證已甚明確
        ，被告犯行足堪認定。
三、核被告甲○○所為係犯著作權法第九十二條之以公開演出之方法侵害他人之著作
    財產權罪。被告甲○○與自稱「蕭得和」之不詳姓名成年男子間，就上開犯行，
    有犯意聯絡及行為分擔，均為共同正犯。被告甲○○以上開電腦伴唱機，利用不
    知情之顧客點播公開演出伴唱侵害他人之著作財產權，為間接正犯。其先後多次
    公開演出行為，手法相同，反覆為之，觸犯構成要件相同之罪名，顯係基於概括
    之犯意，為連續犯，應依刑法第五十六條之規定，以一罪論，並加重其刑。
四、原審認被告甲○○違反著作權法罪證明確，予以論罪科刑，固非無見。惟依著作
    權法第二十五條規定：「著作人專有公開上映其視聽著作之權利。」故「公開上
    映」之權利以「視聽著作」為限。而本件之音樂（詞曲）著作之著作財產權，依
    著作權法第二十二條至二十九條規定，固包括重製、公開播送、公開演出、改作
    、編輯及出租等權利，惟並無「公開上映」之權利。原判決論以被告甲○○「擅
    自以公開上映之方法侵害他人之著作財產權」之罪，自有未洽。被告上訴意旨，
    未指摘及此，其否認犯罪，雖無理由，惟原判決既有不當，自應由本院將原判決
    撤銷改判。爰審酌被告忽視對他人智慧財產權之尊重，雖犯後否認犯情，但念無
    犯罪前科，有前科紀錄表在卷可稽，素行尚佳，經營規模尚小，且係受人僱用，
    期間不長，獲利不多等一切情狀，爰量處如主文所示之刑，並諭知徒刑易科罰金
    之折算標準。扣案之點將家電腦伴唱機一台、輸入鍵盤一組及點歌目錄表五張，
    均係即自稱「蕭得和」者所有置於店內供客人點唱之物，自屬共犯所有，且均為
    供犯罪所用之物，爰依刑法第三十八條第一項第二款規定，宣告沒收之。
五、查被告甲○○雖曾於七十七年間因竊盜罪，經台灣高雄地方法院判處有期徒刑三
    月，緩刑三年確定，惟十餘年來未曾再犯罪，緩刑期間早已屆滿，刑之宣告業已
    消滅，有台灣高雄地方法院檢察署刑案資料查註紀錄表在卷可憑，其經本次起訴
    並到庭接受審判程序教訓後，當知警惕，應無再犯之虞；參以告訴人雖享有之上
    開歌曲之著作權，但從未加入著作權人仲介團體，事實上購買點唱機供人點唱之
    店業，無從取得單曲之授權（或公播證），此對原已購買伴唱機之被告而言，因
    事實上並不能從告訴人處獲得上開四首歌曲之授權，勢將造成額外之負擔，且以
    一台伴唱機內共有數千甚至上萬首歌曲供顧客點播，則顧客點播上開五首歌曲，
    縱有獲利，亦非豐厚，所犯情節，尚非不可原諒，因認對被告甲○○所宣告之刑
    ，以暫不執行為適當，爰併予宣告緩刑三年，以啟自新。
六、又按刑法第四十一條於民國九十年一月四日修正，同年月十日經總統公布施行，
    修正刑法第四十一條第一項規定：「犯最重本刑為五年以下有期徒刑以下之刑之
    罪，而受六個月以下有期徒刑或拘役之宣告，因身體、教育、職業、家庭之關係
    或其他正當事由，執行顯有困難者，得以一元以上三元以下折算一日，易科罰金
    。但確因不執行所宣告之刑，難收矯正之效，或難以維持法秩序者，不在此限。
    」本件被告所犯以公開演出之方法侵害他人之著作財產權罪，最重本刑為三年以
    下有期徒刑，在上開條文修正前即屬得易科罰金之案件，不因該條文之修正而影
    響被告得易科罰金之權益及折算標準，自無比較新舊法之必要，附此敘明。
據上論結，應依刑事訴訟法第三百六十九條第一項前段、第三百六十四條、第二百九
十九條第一項前段、著作權法第九十二條，刑法第十一條前段、第二十八條、第五十
六條、第四十一條、第七十四條第一款、第三十八條第一項第二款、罰金罰鍰提高標
準條例第二條，判決如主文。
本案經檢察官沈紹嘉到庭執行職務。
中    華    民    國      九十      年       四       月     十七   日
                              臺灣高等法院高雄分院刑事第三庭
                                  審判長法官  莊秋桃
                                        法官  莊崑山
                                        法官  陳中和
右正本證明與原本無異。
不得上訴。
                                      書記官  梁美姿
中    華    民    國      九十      年       四       月    十九    日
附錄：本判決論罪科刑法條：
著作權法第九十二條：
擅自以公開口述、公開播送、公開上映、公開演出、公開展示、改作、出租或其他方
法侵害他人之著作財產權者，處三年以下有期徒刑，得併科新臺幣十五萬元以下罰金
。
                                                                        Ｄ


司法院資訊處製作；財團法人民間司法改革基金會備份。
